【裁判字號】    95,重上,29
【裁判日期】    970205
【裁判案由】    損害賠償
【裁判全文】
臺灣高等法院民事判決                  95年度重上字第29號
    上  訴  人  明靛有限公司
    法定代理人  甲○○
    訴訟代理人  黃永琛律師
    複代理人    梁堯清律師
                劉桂君律師
    上  訴  人  丙○○
    訴訟代理人  蔡文玲律師
    上  訴  人  大一統有限公司
    法定代理人  乙○○
上列當事人間請求損害賠償事件，上訴人對於中華民國94年11月
30日台灣台北地方法院94年度重訴字第306號第一審判決，分別
提起上訴，本院於97年1月22日言詞辯論終結，判決如下：
    主      文
原判決關於主文第一項命上訴人丙○○、大一統有限公司給付部
分，暨該部分假執行之宣告，並該訴訟費用之裁判均廢棄。
上開廢棄部分，明靛有限公司在第一審之訴及假執行之聲請均駁
回。
明靛有限公司之上訴駁回。
第一、二審訴訟費用除確定部分外，由明靛有限公司負擔。
    事實及理由
一、程序方面：
  (一)上訴人明靛有限公司（下稱明靛公司）於原審請求上訴人丙
    ○○給付賠償損害及法定遲延利息，如對其財產強制執行無
    效果時，由保證人大一統有限公司（下稱大一統公司）給付
    之。原審判准明靛公司一部請求，丙○○不服提起上訴。而
    丙○○所受之本案判決，依民事訴訟法第56條第1項規定，
    本件訴訟標的對於大一統公司必須合一確定，丙○○此部分
    上訴效力及於大一統公司，應併列大一統公司為上訴人，合
    先敘明。
  (二)上訴人大一統公司受合法通知，未於言詞辯論期日到場，核
    無民事訴訟法第386條所列各款情形，此部分爰依上訴人明
    靛公司之聲請，由其一造辯論而為判決。
二、本件上訴人明靛公司主張：明靛公司公司於民國74年7月間
    設廠產製醫療用乳膠手套等業務，自行設計組合全自動製造
    機器二台（下稱系爭機器），復重新裝修翻新後出賣予原審
    共同被告大一統公司，再以大一統公司名義運往加拿大，大
    一統公司並委任上訴人丙○○在加拿大負責機器之保管及重
    行組合。但丙○○竟違背大一統公司關於禁止擅行就系爭機
    器開工生產之指示，於80年3月22日擅自簽具債權轉讓同意
    書，將系爭機器所有權讓與訴外人即加拿大HEDD-ROZ公司，
    致大一統公司受有喪失系爭機器所有權之損害。而HEDD-ROZ
    公司據系爭機器向銀行貸得款項約新台幣（下同）4,500 萬
    元，惟因該公司經營不善，致系爭機器遭加拿大法院拍賣，
    賣得價金約1,000萬元。嗣明靛公司與大一統公司先後於82
    年8月11日、92年5月15日簽訂協議書、保證契約書，約定大
    一統公司將上開對丙○○之損害賠償請求權讓與明靛公司，
    大一統公司並願於丙○○不履行債務時，負保證責任。按系
    爭機器經折舊後尚值1,800萬733元，明靛公司遂於84年間起
    訴請求丙○○賠償一部損害即1,000萬元，並經最高法院90
    年度台上字第1148號裁定、本院88年度上更(二)字第62號判決
    丙○○應給付明靛公司100萬元確定（下稱前案）。因明靛
    公司於前案中尚有餘額800萬733元未請求（1,800萬733元－
    1,000萬元＝800萬733元），爰依民法第544條、第294條、
    第739條規定，求為命丙○○如數給付及自起訴狀繕本送達
    翌日起算之法定遲延利息，如對其財產強制執行無效果時，
    由大一統公司給付之（原審僅判命丙○○給付明靛公司293
    萬3,018元及法定遲延利息，如對其財產強制執行無效果時
    ，由大一統公司給付之，另駁回其餘請求。明靛公司與丙○
    ○均聲明不服而上訴，大一統公司就其敗訴部分並未聲明不
    服，已告確定）。並上訴聲明：(一)原判決關於駁回上訴人後
    開第二項之訴之部分及該部分假執行之宣告均廢棄。(二)前項
    廢棄部分，丙○○應再給付上訴人506萬7,715元及自94 年3
    月18日起至清償日止按年息5%計算之利息。(三)願供擔保，請
    准宣告假執行。並答辯聲明：駁回丙○○之上訴。
三、上訴人丙○○則以：明靛公司於84年間起訴時，已表明請求
    範圍為1,000萬元，未作保留，並非一部請求，故丙○○對
    明靛公司之損害賠償義務範圍，已因前案判決而確定；明靛
    公司復行提起本件訴訟，為重行起訴，並不合法。另丙○○
    並未違背委任契約之情事，且明靛公司與大一統公司間之債
    權讓與，僅限於大一統公司對丙○○之侵權行為損害賠償請
    求權，而該請求權已因罹於時效而消滅，又前案判決並未認
    定系爭機器之價值為1,800萬733元等語置辯。並上訴聲明：
    (一)原判決不利於丙○○部分廢棄。(二)上開廢棄部分，明靛公
    司在第一審之訴及假執行之聲請均駁回。另答辯聲明：(一)駁
    回明靛公司之上訴。(二)如受不利判決，請准供擔保免為假執
    行。
四、按所謂一部請求，係指以在數量上為可分之金錢或其他代替
    物為給付目的之特定債權，債權人任意將其分割而就其中之
    一部分為請求，但就其餘部分不放棄其權利者而言。就實體
    法而言，債權人本得自由行使一部債權；在訴訟上，則為可
    分之訴訟標的，其既判力之客觀範圍以訴之聲明為限度，自
    應認僅就已起訴部分有中斷時效之效果。從而債權人將其訴
    訟表明為一部請求時，判決既判力即僅及於債權人起訴所主
    張之請求數額；但債權人若表明其請求為全部債權，並未保
    留其餘請求時，債權人即不得再起訴主張其前訴係一部請求
    而就殘餘部分為請求（最高法院69年度台上字第1399號、91
    年度台上字第629號判決意旨參照）。而訴訟標的於確定之
    終局判決中經裁判者，除法律別有規定外，當事人不得就該
    法律關係，更行起訴（民事訴訟法第400條第1項、第249條
    第1項第7款規定參照）。
  (一)經查明靛公司於84年11月25日向台灣台北地方法院（下稱台
    北地院）起訴請求大一統公司與丙○○賠償損害，其先位聲
    明為：「被告丙○○應給付被告大一統有限公司新台幣壹仟
    萬元，及自本件起訴狀繕本送達之翌日起至清償日止，按年
    利率5%計算之利息，並為原告代為受領。」預備聲明為：「
    被告丙○○應給付原告新台幣壹仟萬元，及自本件起訴狀繕
    本送達之翌日起至清償日止，按年利率5%計算之利息。」，
    事實部分之主張與本件完全相同，理由部分先位之訴主張基
    於明靛公司與大一統公司之信託關係，代位大一統公司向丙
    ○○主張損害賠償請求權，備位之訴主張本於債權讓與關係
    ，向丙○○主張損害賠償請求權，並陳明請求金額為：「…
    …查該項機器原來成本即達二千六百餘萬元，運抵加國後在
    當地價值更不止此，業如前述。是本件原告僅減按其在加國
    拍賣價金新台幣一千萬元而為請求，可謂已極盡克己之能事
    ，合先陳明。」（見台北地院84年度重訴字第1440號卷第7
    頁）。嗣經台北地院判決明靛公司先位聲明敗訴，明靛公司
    僅就備位聲明之中100萬元本息部分上訴，經本院判決明靛
    公司勝訴確定，有歷審判決在卷可稽（台北地院84年度重訴
    字第1440號、本院85年度上字第799號、本院86年度上更(一)
    字第489號、最高法院87年度台上字第3063號、本院88年度
    上更(二)字第62號、最高法院90年度台上字第1148號判決）。
  (二)明靛公司雖主張其於前案並無拋棄其餘請求權之意思，僅因
    無法確知系爭機器之市場價值，因而僅以系爭機器拍賣之價
    格為起訴金額，且於前案中主張系爭機器乃重新組裝，翻新
    之價格即高達2,800萬元，故前案法院並未對超過1,000萬元
    之餘額為審理及判決云云。惟明靛公司於前案既已表明系爭
    機器價值逾2,600萬元，但因「竭盡克己之能事」，而僅就
    其中1,000萬元為請求，且經第一審法院判決全部敗訴後，
    復僅就其中100萬元提起上訴，於第二審法院亦未追加或擴
    張訴之聲明，足證明靛公司已於前案表明放棄其餘請求權，
    並未明示保留其餘請求權，則不能認為其於前案為一部請求
    ，而應認為係就全部債權為請求。故依照上述說明，明靛公
    司即不得再提起本訴，而主張其前訴係一部請求而就殘餘部
    分為請求。是明靛公司之主張，並不可採。
  (三)故本件明靛公司請求丙○○賠償損害之訴訟標的，應為前案
    判決之既判力所及，明靛公司就已為確定判決之效力所及之
    訴訟標的更行起訴，依民事訴訟法第400條第1項規定，自應
    認為不合法。而明靛公司對丙○○之請求既不合法，則明靛
    公司亦不得請求大一統公司履行保證責任。
五、綜上所述，上訴人明靛公司依民法第544條、第294條、第
    739條規定，請求上訴人丙○○給付800萬733元及法定遲延
    利息，如對其財產強制執行無效果時，由大一統公司給付之
    ，並非正當。原審為上訴人丙○○、大一統公司部分敗訴之
    判決，並為假執行之宣告，自有未洽。上訴人丙○○就此部
    分指摘原判決不當，求予廢棄改判，為有理由，其上訴效力
    及於大一統公司，自應就命該公司給付部分一併廢棄改判。
    至於上開不應准許部分，原審為上訴人明靛公司敗訴之判決
    ，並駁回假執行之宣告，核無違誤。上訴人明靛公司就此部
    分指摘原判決不當，求予廢棄增加給付，為無理由，應駁回
    其上訴。
六、因本件事證已臻明確，兩造其餘主張、陳述及所提之證據，
    經本院審酌後認與判決結果不生影響，爰不逐一論列，附此
    敘明。
七、據上論結，本件明靛公司上訴為無理由，丙○○、大一統公
    司上訴為有理由。依民事訴訟法第463條、第385條第1項、
    第450條、第449條第1項、第78條，判決如主文。
中    華    民    國    97    年     2    月    5     日
                  民事第七庭
                        審判長法  官  鄭三源
                              法  官  王聖惠
                              法  官  邱  琦
正本係照原本作成。
如不服本判決，應於收受送達後20日內向本院提出上訴書狀，其
未表明上訴理由者，應於提出上訴後20日內向本院補提理由書狀
（均須按他造當事人之人數附繕本）上訴時應提出委任律師或具
有律師資格之人之委任狀；委任有律師資格者，另應附具律師資
格證書及釋明委任人與受任人有民事訴訟法第466條之1第1項但
書或第2項（詳附註）所定關係之釋明文書影本。
中    華    民    國    97    年    2     月    5     日
                              書記官  廖艷莉
附註：
民事訴訟法第466條之1（第1項、第2項）：
對於第二審判決上訴，上訴人應委任律師為訴訟代理人。但上訴
人或其他法定代理人具有律師資格者，不在此限。
上訴人之配偶、三親等內之血親、二親等內之姻親，或上訴人為
法人、中央或地方機關時，其所屬專任人員具有律師資格並經法
院認為適當者，亦得為第三審訴訟代理人。


司法院資訊處製作；財團法人民間司法改革基金會備份。
